【裁判字號】    97,交聲,332
【裁判日期】    971217
【裁判案由】    聲明異議
【裁判全文】
臺灣嘉義地方法院交通事件裁定        97年度交聲字第332號
原處分機關  交通部公路總局嘉義區監理所嘉義市監理站
異  議  人  甲○○
上列異議人即受處分人因違反道路交通管理處罰條例案件，對於
原處分機關即交通部公路總局嘉義區監理所嘉義市監理站９７年
８月１日所為之處分（嘉監義裁字第裁７６－ＧＥ000000
0號），聲明異議，本院裁定如下：
    主  文
異議駁回。
    理  由
一、原處分意旨略以：異議人即受處分人甲○○（下稱異議人）
    ，於民國９７年５月２３日１７時４７分許，騎乘車牌號碼
    ＡＦＺ－２４９號重型機車，於臺中市○○路○段與西屯路
    二段２９７之８巷口，經臺中市警察局第六分局（下稱舉發
    機關）員警以中市警交字第ＧＥ0000000號舉發違反
    道路交通管理事件通知單（下稱舉發通知單），舉發異議人
    有「駕駛人行經行人穿越道有行人穿越時，不暫停讓行人先
    行通過」之交通違規，異議人於舉發通知單所載應到案日期
    前提出陳述，經舉發機關查復違規屬實，遂於９７年８月１
    日依道路交通管理處罰條例第４４條第２項之規定，以嘉監
    義裁字第裁７６－ＧＥ0000000號裁決書（下稱原處
    分書），處異議人新臺幣（下同）１２００元之罰鍰等語。
二、聲明異議意旨則略以：
(一)異議人當日行經事發路段時，突有間歇性之喪失意識，待異
    議人恢復意識時，發現自己已倒在斑馬線上，事後在現場詢
    問二名目擊者異議人車禍原因，行人廖振翔稱異議人係為了
    閃避某物所致，另名姓名不詳之目擊者則稱係異議人擦撞校
    車所致。待承辦員警到醫院製作筆錄時，告知廖振翔稱係異
    議人未禮讓行人優先致生本件車禍，是行人廖振翔先後言詞
    矛盾，不足採信。
(二)承辦員警未調查其他目擊者或調閱現場之監視器以釐清本件
    異議人發生車禍之原因，逕以與異議人利害相反之行人廖振
    翔陳述即認定異議人為本件肇事者及有違規事實，實難令人
    信服。
(三)本件事發路段無交通號誌指示、且車道狹窄又鄰近商圈，平
    日路上車輛往來頻繁，行人穿越此一路段，本應注意義務，
    若未禮讓車輛執意通行，易生往來車輛之危險，而生交通意
    外，乃不爭事實。異議人合理懷疑，異議人處於直線行駛狀
    態，係因行人廖振翔突然衝出，致異議人閃避不及而生本件
    車禍。
(四)縱法院認異議人上述均無理由，則按行政罰法第１９條第１
    項規定，參酌異議人因本件車禍所受傷害，且事後未曾向行
    人廖振翔請求賠償或責問等事項，認異議人情節實可憫恕，
    准予免罰云云。
三、按「汽車行近未設行車管制號誌之行人穿越道前，應減速慢
    行。」、「汽車行經行人穿越道，遇有行人穿越時，無論有
    無交通指揮人員指揮或號誌指示，均應暫停讓行人先行通過
    」、「汽車駕駛人，駕駛汽車有行近未設行車管制號誌之行
    人穿越道，不減速慢行情形者，處新臺幣六百元以上一千八
    百元以下罰鍰」、「汽車駕駛人，駕駛汽車行經行人穿越道
    有行人穿越時，不暫停讓行人先行通過者，處新臺幣一千二
    百元以上三千六百元以下罰鍰。」道路交通安全規則第１０
    ３條第１、２項、道路交通管理處罰條例第４４條第１項第
    ２款、第２項定有明文。
四、經查異議人有於上揭時日騎乘重型機車，在上揭有劃製行人
    穿越道（斑馬線）之地點，未依規定暫停讓行人先行通過，
    而擦撞行人而經原舉發機關舉發乙事，有道路交通事故現場
    圖、道路交通事故調查報告表（一）（二）、臺中市○○○
    道路交通事故談話紀錄表（異議人、行人廖振翔）、交通事
    故照片黏貼紀錄表、原舉發機關９７年７月２３日中分六警
    交字第０９７００２５７４６號函等在卷可按，勘認為真實
    ；異議人雖以上揭事由聲明異議，然查：
(一)本院受理本件異議之範圍係異議人是否確有如原處分機關所
    認「行經行人穿越道有行人穿越時，不暫停讓行人先行通過
    者」而應依法裁處罰鍰乙事，而非本件肇事（致生異議人或
    行人傷害）原因及責任歸屬；另異議人所指行人廖振翔之陳
    述前後矛盾不足採信及為規避責任而為不利異議人之供述，
    然查行人廖振翔於警詢中僅係陳述其於已行經行人穿越道一
    半時遭撞擊而未陳明肇事原因（本院卷１２－１３頁），並
    無前後矛盾或其他不符常情之處，另其亦供述異議人視線受
    校車所阻此客觀上有利於異議人之事項，尚難認行人廖振翔
    有因與異議人利害相反之關係而有故為不利異議人之陳述，
    均先述明。
(二)另按上揭道路交通管理處罰條例第４４條第１項第２款及道
    路交通安全規則第１０３條第１項規定，立法者及道路交通
    主管機關課予汽（機）車駕駛人於行經無管制號誌之行人穿
    越道前，即應予以減速慢行之義務以防行人突然衝出而生事
    故。而同道路交通管理處罰條例第４４條第２項及道路交通
    安全規則第１０３條第２項規定，再就有行人行經之行人穿
    越道時，課予汽（機）車駕駛人應予暫停予行人先行通過義
    務，顯見立法者及交通主管機關將汽機車行近行人穿越道時
    之注意其他用路人動態之義務分配由汽（機）車駕駛人負擔
    外，亦明確揭示行人於穿越行人穿越道時有優先通行之權利
    ，是異議人所言於車輛繁多之路段，行人穿越即應盡注意義
    務並禮讓車輛等詞，除顯與現行法規不符，亦係積非成是之
    觀念。異議人係取得駕照之駕駛人，對上揭規定自應知悉，
    異議人所陳「行人應禮讓車輛」云云，現係錯誤之用路、法
    治觀念，益徵異議人於行近行人穿越道時，確有未盡注意義
    務之違規情事。
(三)依本件道路交通事故現場圖及交通事故照片所示之刮地痕位
    置推算，堪認異議人與行人廖振翔係在行人穿越道上發生擦
    撞，此亦與行人廖振翔之警詢供述、異議人亦自承擦撞後倒
    於斑馬線上之陳述相符，又依現場刮地痕位置已在行人穿越
    道中段相當位置之雙黃線上（本院卷第２０頁照片）及行人
    廖振翔關於遭擦撞之位置及有校車擋住異議人視線之陳述，
    發生擦撞地點應係在行人穿越道中段位置，則自可認定異議
    人有行經有行人穿越之行人穿越道時，不暫停讓行人先行通
    過之客觀事實；至行人廖振翔在警詢中所稱異議人有校車擋
    住視線一詞，則異議人縱係因視線一時受阻，然依當時之客
    觀狀況（車道狹窄、地屬學區○○路口前即為一國民小學，
    另近有多間學校且該時係放學及下班時分）異議人客觀上可
    預見行人穿越道上可能有行人通行，即應依上揭規定於行近
    無設燈號管制之行人穿越道時予以減速慢行並考量視線受阻
    及可能有行人穿越之因素應作隨時煞停之準備，異議人未予
    注意及遵守，而致與行人廖振翔發生擦撞，異議人在先未注
    意行人穿越道上之行人動態及未依規定減速之駕駛行為，致
    使後續未能暫停予行人先行通過，二者間即有因果關係，則
    異議人對於前未依規定行駛及注意所致生之「行經行人穿越
    道有行人穿越時，不暫停讓行人先行通過者」違規事項自應
    負責。
(四)至異議人稱合理懷疑係行人廖振翔突然衝出，而致異議人閃
    避不及，此除與異議人所稱當時突有間歇性喪失意識之說詞
    不合外。又依上述，發生擦撞地點應係在行人穿越道中段位
    置，則行人廖振翔自異議人視線死角處衝出致異議人縱盡其
    注意義務亦無法及時煞停之情形有存在之可能性，然異議人
    視線死角係自身之駕駛行為（於行近行人穿越道閃越校車，
    致相當校車寬度之行人穿越道空間形成視線死角）所形成，
    異議人為提高風險（違規）行為，則自應提高注意義務以防
    風險（違規）實現，如提高風險之行為後已造成任何注意義
    務之履行亦無法避免風險（違規）之實現，則此風險之實現
    自應歸責於為此提高風險之行為之行為人。且行人既在行人
    穿越道上有優先通行權利，亦應迅速通行，自難將此風險（
    違規）實現歸責於該行人迅速通行行人穿越道之行為。
(五)另異議人所稱該時係因間歇性之喪失意識，待恢復意識時，
    已倒於斑馬線上乙詞，並未提出該時確有意識喪失之佐證或
    指出證明之方法且當日就診診斷證明書上亦未有相關診斷記
    載，且亦未提出過往即有類似症狀之診斷證明或診療紀錄以
    證其說，自難遽為有利異議人之認定；且退步言之，如異議
    人過往即有導致間歇性喪失意識之病症，異議人知自身有此
    情形，仍騎乘機車上路，除製造自身與其他用路人之危險外
    ，亦難認對此一違規事實無故意或過失存在。
(六)末查，異議人所陳得予免罰云云，並引述行政罰法第１９條
    第１項為論據，經查該條係以「應受法定最高額新臺幣三千
    元以下罰鍰之處罰」為要件，本件原處分機關所據裁罰之規
    定即道路交通管理處罰條例第４４條第２項之法定最高額係
    新臺幣三千六百元，已逾新臺幣三千元，是本件自無適用行
    政罰法第１９條第１項之餘地。
五、綜上所述，異議人違規之事證明確，從而，原處分機關就異
    議人之上開違規事實，援引道路交通管理處罰條例第４４條
    第２項規定，裁處異議人罰鍰１２００元，核無違法或不當
    ，本件異議為無理由，應予駁回。
據上論斷，應依道路交通管理處罰條例第８７條第２項、道路交
通案件處理辦法第１９條，裁定如主文。
中    華    民    國    97    年    12    月    17    日
                  交通法庭    法  官     許兆慶
上列正本證明與原本無異。
如不服本裁定，應於裁定送達後5日內向本院提出抗告狀（應附
繕本）。
中    華    民    國    97    年    12    月    17    日
                              書記官     林金福


司法院資訊處製作；財團法人民間司法改革基金會備份。
